臺灣高等法院刑事判決
110年度交上易字第141號
上  訴  人  
即  被  告  江典謙


上列上訴人即被告因過失傷害案件，不服臺灣新北地方法院110
年度審交易字第87號，中華民國110年3月9日第一審判決（起訴
案號：臺灣新北地方檢察署109年度偵字第43465號），提起上訴
，本院判決如下：
    主  文
上訴駁回。
    理  由
一、按不服地方法院之第一審判決而上訴者，須提出上訴書狀，
    並應敘述具體理由，為上訴必備之程式。倘其上訴書狀已敘
    述理由，但所敘述者非屬具體理由，仍屬不符上訴之法定程
    式，由第二審法院以其上訴不合法律上程式，判決駁回，不
    生定期命補正之問題。此觀刑事訴訟法第350條第1項、第36
    1條、第362條前段及第367條前段之規定自明。且自同法第3
    61條之修法過程以觀，原草案為：「依前項規定提起上訴者
    ，其上訴書狀應敘述理由，並引用卷內訴訟資料，具體指摘
    原審判決不當或違法之事實。其以新事實或新證據為上訴理
    由者，應具體記載足以影響判決結果之理由」，嗣經修正通
    過僅保留「上訴書狀應敘述具體理由」之文字，其餘則刪除
    ，故所稱「具體理由」，並不以其書狀應引用卷內訴訟資料
    ，具體指摘原審判決不當或違法之事實，亦不以於以新事實
    或新證據為上訴理由時，應具體記載足以影響判決結果之情
    形為必要。但上訴之目的，既在請求第二審法院撤銷或變更
    第一審之判決，所稱「具體」，當係抽象、空泛之反面，須
    就不服判決之理由為具體之敘述而非空泛之指摘而言，亦即
    須就其所主張第一審判決有違法或不當之情形，舉出該案相
    關之具體事由足為其理由之所憑，而非徒托空言或漫事指摘
    ；若僅泛言原判決認事用法不當、採證違法或判決不公、量
    刑過重等空詞，而無實際論述內容，即無具體可言（最高法
    院106年第8次刑事庭會議決議意旨參照）。
二、本件上訴人即被告江典謙因犯道路交通管理處罰條例第86條
    第1項、刑法第284條前段之汽車駕駛人行經行人穿越道不依
    規定讓行人優先通行犯過失傷害罪，經原審判處有期徒刑3
    月，並諭知易科罰金之折算標準為以新臺幣1千元折算1日。
    原審係依憑被告於警詢時之供述、偵查及原審民國110年2月
    25日準備程序暨審理時之自白、證人柳汝潔即案發時行駛於
    被告後方之騎士於警詢時之證述、卷附道路交通事故現場圖
    、道路交通事故調查報告表㈠㈡、新北市政府警察局道路交通
    事故初步分析研判表、監視器畫面暨檢察署勘驗報告各1份
    、現場暨車損照片18張、監視器畫面翻拍照片6張、告訴人
    張淑美所提供衛生福利部雙和醫院於109年7月14日所開立之
    診斷證明書1紙暨道路交通事故肇事人自首情形記錄表1份等
    證據資料，認定被告犯前揭罪名，復審酌被告為領有合格駕
    駛執照之人，於騎乘機車行駛在公用道路之期間，本應時時
    提高警覺並遵循道路交通安全規則，以維護自身及其他用路
    人之生命、身體或財產之安全，竟疏於注意，因而造成本件
    交通事故，並致告訴人受有如起訴書犯罪事實欄一、所示之
    諸多傷害，實有不該，兼衡被告之素行、教育程度、職業、
    家庭經濟與生活狀況，以及犯後始終坦承犯行，態度勉可，
    然迄今未能與告訴人達成和解或成立調解，亦未取得告訴人
    之諒解等一切情狀，酌情量處上揭罪刑，從形式上觀察，原
    判決均已詳述其所憑證據、認定理由及量刑之依據，並無認
    定事實錯誤、量刑瑕疵或任何違背法令之情形。
三、被告不服原判決，於110年3月17日具狀提起第二審上訴，上
    訴理由略以：被告因本案遭開除，目前待業，打工至今存款
    不多，無法繳納易科罰金。父親罹癌，且原所經營之賣香腸
    及洗車工作因疫情而每況愈下，房屋貸款須向親友借貸償還
    ；母親雖然每日賣檳榔貼補家用，但現在很少人吃檳榔，所
    賺無幾；姊姊現已就職但仍須償還就學貸款、幫忙支付家中
    房貸；被告也必須以就學貸款方式支付學費，又須支付校外
    房租、手機費用，更不敢跟家人講這件事，所以希望可以網
    開一面，判輕一點云云。
四、惟按刑之量定，為求個案裁判之妥當性，法律賦予法院裁量
    之權，量刑輕重，屬為裁判之法院得依職權自由裁量之事項
    ，苟其量刑已以行為人之責任為基礎，並斟酌刑法第57條各
    款所列情狀，在法定刑度內，酌量科刑，如無偏執一端，致
    明顯失出失入情形，即不得單就量刑部分遽指為不當或違法
    。原判決已依自首規定對被告減輕其刑，且就被告之犯罪認
    定及科刑部分之量刑基礎，已於其理由欄內具體說明，業見
    前述，顯已斟酌刑法第57條各款事由而為刑之量定，係以行
    為人責任為基礎，兼顧對被告有利與不利之科刑資料，並未
    逾越法定刑度，亦無濫用裁量權而有顯然失入或有失衡平之
    情事。本件被告不服原判決而具狀上訴，形式上雖已敘述上
    訴理由，但其僅泛稱原審量刑過重，依其個人或家庭資力無
    法負擔易科罰金，然此無非純屬其主觀上對法院量刑之期盼
    ，並未指出原判決之量刑有何不當或違法之處，亦未就其不
    服原判決之理由舉出「足為」所憑之具體事由，揆諸首揭說
    明，被告上訴顯無具體理由而不合法定程式，應予駁回，並
    不經言詞辯論為之。
據上論斷，應依刑事訴訟法第367條前段、第372條，判決如主文
。　　
中　　華　　民　　國　　110 　年　　5 　　月　　11　　日
                  刑事第十六庭  審判長法　官  葉騰瑞
                                      法　官  陳芃宇
                                      法　官  古瑞君
以上正本證明與原本無異。
不得上訴。
                                      書記官  林君縈
中　　華　　民　　國　　110 　年　　5 　　月　　11　　日